【裁判字號】    97,上,113
【裁判日期】    971007
【裁判案由】    清償債務
【裁判全文】
臺灣高等法院臺南分院民事判決  97年度上字第113號
上  訴  人  丙○○
被上訴人    和春海事工程股份有限公司
法定代理人  乙○○
訴訟代理人  洪文佐    律師
上列當事人間請求清償債務事件，上訴人對於中華民國97年5月6
日臺灣臺南地方法院第一審判決（97年度訴字第425號）提起上
訴，本院於97年9月23日言詞辯論終結，判決如下：
    主  文
原判決關於命上訴人給付超過新台幣壹佰伍拾萬伍仟貳佰元部分
及自民國九十七年二月十九日起算之法定遲延利息，及該部分假
執行之宣告，暨訴訟費用之裁判均廢棄。
上開廢棄部分，被上訴人在第一審之訴及其假執行之聲請均駁回
。
其餘上訴駁回。
第一、二審訴訟費用由上訴人負擔十分之九，餘由被上訴人負擔
。
    事實及理由
一、被上訴人主張：被上訴人於民國（下同）96年6月1日與上訴
    人所派遣之代表人丁○○訂定「和春一號」、「和春二號」
    之「打撈工程合約」，合約內容明定：「1.『和春一號』、
    『和春二號』打撈後，甲方（即被上訴人）取回廢鐵出售後
    ，拿回每公斤5元整，差價交由乙方（即上訴人）當工程款
    。2.廢鐵由乙方找人處理，處理好後甲方取回5元整。」依
    「和春一號」船在麥寮拆卸重量統計表，該和春一號船體拆
    解後廢鐵累計重量共441,040公斤，則按該和春一號、和春
    二號打撈工程合約內容計算，被上訴人可取回新台幣（下同
    ）2,205,200元（441,040x5=2,205,200），另尚未拆解之和
    春二號，經被上訴人粗估船體拆解後廢鐵總重6萬公斤，上
    訴人同意予以買進自行利用，則被上訴人可取得30萬元，故
    該和春一號及和春二號船體拆解廢鐵賣得價金共250萬元（2
    ,205,200+300,000=2,500,000）。上訴人雖於97年5月29日
    「民事上訴狀」主張「被上訴人曾向上訴人保證，如「和春
    一號」、「和春二號」打撈上岸後，以廢鐵出售，上訴人可
    獲取400萬元之打撈報酬（但卻另矛盾謂他僅需給付被上訴
    人200萬元，而前已給付90萬元，尚欠140萬元）」云云，被
    上訴人否認之，並經證人丁○○、謝宗男、甲○○均到庭結
    證確無上開事實。實者，在尚未簽訂上開「打撈工程合約」
    前，由代表被上訴人之丁○○與上訴人口頭討論打撈兩船報
    酬之條件時，雖上訴人曾有提上述條件，惟為被上訴人所不
    同意，最後經雙方談判，始達成上開「打撈工程合約」；丁
    ○○不但於當天即將該「打撈工程合約」傳真，後來並以存
    證信函寄給謝宗男。另上訴人於97年3月13日前呈原審法院
    之「民事聲明異議狀」所主張又與其該97年5月29日「民事
    上訴狀」之主張前後矛盾，因上訴人異議狀主張被上訴人與
    其約定就「和春一號」及「和春二號」兩艘船舶打撈上岸後
    ，廢鐵金額應由上訴人優先抵銷被上訴人所應給付之打撈工
    資400萬元，且被上訴人又未給付「和春二號」之「機械修
    理費」約70萬元（即被上訴人共須給付他470萬元），則上
    訴人既僅得款400萬元，被上訴人尚欠其70萬元，則上訴人
    又何需交付90萬元予被上訴人？且上訴人「民事上訴狀」主
    張：由上訴人補足200萬元給被上訴人，被上訴人則必須將
    「和春二號」之引擎、變速箱、推動器及船籍過戶資料交付
    上訴人云云，更非屬實，被上訴人否認之。因代表被上訴人
    之丁○○早已於92年7月30日將「和春一號」、「和春二號
    」兩船與訴外人「北礦實業股份有限公司」代表人王士銘簽
    訂「船隻合作契約書」，後來「北礦實業股份有限公司」之
    代表人王士銘又依該「船隻合作契約書」第11條：「甲方（
    即「北礦實業股份有限公司」）立場為協助整合運作故有權
    以善意之原則轉讓契約。」而將該「和春一號」、「和春二
    號」之「船隻合作契約」轉讓予第三人「昱恒實業有限公司
    」（代表人為謝宗男），且將兩船再轉交「昱恒實業有限公
    司」使用，在在可證被上訴人確無承諾上訴人所謂「如上訴
    人補足200萬元給被上訴人，被上訴人則必須將「和春二號
    」之引擎、變速箱、推動器及船籍過戶資料交付上訴人」之
    情事。綜上，迄今上訴人僅交付90萬元後即置之不理而未再
    給付剩下餘款160萬元，爰依兩造契約求為判命：上訴人應
    給付被上訴人160萬元，及自支付命令送達翌日（即97年2月
    19日）起至清償日止，按週年利率5%計算之利息之判決等語
    。並答辯聲明：上訴駁回。
二、上訴人則以：兩造約定系爭「和春一號」、「和春二號」兩
    艘船舶於上訴人打撈上岸後，其廢鐵出售金額應由上訴人優
    先抵銷被上訴人所應給付之打撈工資400萬元，且被上訴人
    未給付「和春二號」之「機械修理費」約70萬元，嗣又未交
    付和春二號之船籍過戶等資料，是被上訴人上開請求並無理
    由，上訴人自得就其請求之金額，依法主張抵銷。原審為上
    訴人不利判決，主要皆以證人即代表被上訴人與上訴人簽約
    之丁○○證詞為據，然證人丁○○為被上訴人委託之人，立
    場本與被上訴人一致，利害關係相同，其供詞自有偏袒被上
    訴人而不利上訴人之陳述。被上訴人主張和春一號船體其可
    請求2,205,200元，和春二號船體其可請求30萬元等情，上
    訴人否認之。蓋「和春一號」船體之麥寮拆卸重量統計表為
    丁○○所製作，難期客觀真實，而「和春二號」船體未拆解
    ，如何認定其拆卸重量，何能計算其價額。實則兩造簽訂「
    打撈工程合約」，其目的係為應付被上訴人之債權人即撞船
    之承租人謝宗男，作樣給他看的，立約之真意絕非合約內容
    所載。當初被上訴人委請上訴人打撈「和春一號」、「和春
    二號」兩艘船舶，即向上訴人保證前開船舶總重量達800頓
    重，將來打撈上岸後，以廢鐵出售，上訴人可獲取400萬元
    之打撈報酬，若未達400萬元，被上訴人允諾補足；然上開
    船舶打撈上岸後發現噸數明顯不足，經出售「和春一號」船
    體廢鐵，被上訴人見獲利不足，不願給付打撈費400萬元予
    上訴人，經兩造協商，上訴人答應補足200萬元予被上訴人
    ，被上訴人則必須將「和春二號」之引擎（2個）、變速箱
    （2個）、推動器（2組）及船籍過戶資料交付上訴人，詎上
    訴人業已陸續給付90萬元予被上訴人，被上訴人卻未將上開
    約定給付之物交付上訴人，則上訴人自得拒絕交付剩餘110
    萬元，故被上訴人起訴請求上訴人給付160萬元，自無理由
    等語，資為抗辯（原審判決上訴人敗訴，上訴人不服而提起
    上訴）。並上訴聲明：(一)原判決廢棄。(二)被上訴人於第一審
    之訴及假執行均駁回。(三)第一、二審訴訟費用由被上訴人負
    擔。
三、兩造不爭執之事實：
  (一)系爭「和春一號」、「和春二號」兩艘船舶為被上訴人所有
    ，有中華民國船舶國籍證書2份在卷足按（見原審訴字卷第2
    1、22頁）。
  (二)被上訴人於96年6月1日與訴外人丁○○訂定「和春一號」、
    「和春二號」之「打撈工程合約」，合約內容明定：「1.『
    和春一號』、『和春二號』打撈後，甲方（即被上訴人）取
    回廢鐵出售後，拿回每公斤5元整，差價交由乙方（即上訴
    人）當工程款。2.廢鐵由乙方找人處理，處理好後甲方取回
    5元整。」等語，有該合約1份在卷足佐（見原審訴字卷第23
    頁）。
  (三)系爭「和春一號」、「和春二號」兩艘船舶業經上訴人自96
    年6月中旬至10月初進行打撈上岸後拆除，以廢鐵出售，所
    得價款迄今上訴人已給付其中90萬元予被上訴人（見本院卷
    第44、69、70頁）。
四、本件兩造爭點為：(一)系爭兩造間訂立和春一號、和春二號船
    舶打撈工程合約真正之內容為何？依該打撈工程合約，被上
    訴人是否尚得對上訴人請求廢鐵出售價額若干? (二)上訴人主
    張被上訴人尚有打撈費用400萬元、機械修理費用70萬元未
    給付，且未交付和春二號之船籍過戶資料，而主張應予抵銷
    一節，是否有理由？茲分述如下：
  (一)按民法第553條第1項規定：「稱經理人者，謂由商號之授權
    ，為其管理事務及簽名之人。」所稱商號，不論其商業之組
    織為獨資、合夥、公司均是。經理人有權管理商號有關營業
    行為之事務；商號對外為法律行為須簽名時，經理人得代理
    為之。至於簽名之方法如何？我民法未加規定，解釋上僅簽
    商號之名稱，或附記經理人之姓名，或僅簽經理人之姓名，
    茍能認為係為商號所為，均無不可。次按當事人主張有利於
    己之事實者，就其事實有舉證之責任；民事訴訟法第277條
    前段定有明文。原告（即本件被上訴人，下同）於起訴原因
    已有相當之證明，而被告（即本件上訴人，下同）於抗辯之
    事實並無確實證明方法，僅以空言爭執者，當然認定其抗辯
    事實之非真正，而應為被告不利益之裁判；又原告對於自己
    主張之事實已盡證明之責後，被告對其主張，如抗辯其不實
    並提出反對之主張者，則被告對其反對之主張，亦應負證明
    之責，此為舉證責任分擔之原則（最高法院18年上字第1679
    、2855號等判例參照）；又同法第400條第2項對經裁判之抵
    銷數額，復明定有既判力，則主張抵銷之當事人就其主張抵
    銷之債權及數額確實存在之事實自負有舉證責任，最高法院
    88年度台上字第3398號判決亦同此見解。又按「當事人主張
    之事實，經他造於準備書狀內或言詞辯論時或在受命法官、
    受託法官前自認者，無庸舉證。」「自認之撤銷，除別有規
    定外，以自認人能證明與事實不符或經他造同意者，始得為
    之。」民事訴訟法第279條第1、3項定有明文。債務人於審
    判上所為之承認 (自認)，一經對於債權人表示之後，即生
    拘束之效力，不得隨意撤銷；又民事訴訟事件，當事人曾為
    不利於己之自承（自認）時，法院自可毋庸別予調查證據，
    即依據其自承（自認）以為裁判，如合法代理人在訴訟上代
    為自認，亦與該當事人自身所為者同；又當事人於訴訟上所
    為之自認，於辯論主義所行之範圍內有拘束法院之效力，法
    院自應認當事人自認之事實為真，以之為裁判之基礎（最高
    法院18年上字第2512號、19年上字第2165號、26年上字第80
    5號等判例參照）。再證人為不可代替之證據方法，如果確
    係在場聞見待證事實，而其證述又非虛偽者，縱令證人與當
    事人有親屬、親戚或其他利害關係，其證言亦非不可採信（
    最高法院53年台上字第2673號判例參照）。
  (二)被上訴人主張系爭「和春一號」、「和春二號」兩艘船舶為
    伊所有，且上開「打撈工程合約」，係伊派遣之代表丁○○
    於96年6月1日與上訴人所訂定等情，有上開船舶國籍證書2
    份及由丁○○與上訴人具名之上開合約書1份在卷可稽。按
    上開「打撈工程合約」係以處分上開兩艘船體廢鐵，並分配
    出售價款等為其主要內容，此惟經該船舶所有權人之被上訴
    人的同意或授權始得為之，此觀民法第103條、第765條等規
    定自明。而證人丁○○於原審證稱: 「我是原告的總經理。
    」「（問：此契約書【指上開打撈工程合約】是否你簽訂？
    ）是的，我是代表原告與被告簽訂契約」等語（見原審訴字
    卷第13頁），足證被上訴人有授權證人丁○○簽訂上開「打
    撈工程合約」至明。又參諸被上訴人就本件請求前聲請原審
    法院核發97年度司促字第1169號支付命令後，經上訴人具狀
    聲明異議載稱：「.....茲因本件債務尚有糾葛，即兩造約
    定本件系爭兩艘船舶於打撈上岸後，其廢鐵出售金額應由上
    訴人優先抵銷被上訴人所應給付之打撈工資400萬元，.....
    」等語，有上開支付命令及聲明異議狀各1份在卷足憑（見
    原審司促字卷第12頁、原審訴字卷第3、4頁）；另於本件民
    事上訴狀上訴理由三載稱：「......蓋原告委請被告人打撈
    和春一號、和春二號船舶，當初原告即向被告保證前開船舶
    總重量達800頓重，將來打撈上岸後，以廢鐵出售，被告可
    獲取400萬元之打撈報酬，若未達400萬元，原告允諾補足；
    然上開船舶打撈上岸後發現噸數明顯不足，......詎被告已
    陸續給付90萬元予原告，....」等語（見本院卷第6頁）；
    又上訴人於本院97年7月7日準備程序中陳稱：「（問：對於
    打撈合約契約書有無意見？）無意見，那只是要給撞船訴外
    人謝宗男看，所以合約書不是兩造的真正合約，當時二艘船
    要打撈上岸，再分解成廢鐵，我的部分要拿回400萬元，剩
    下部分再給被上訴人，不足部分要補給我。.....」「（問
    ：有於約定賣出，被上訴人每公斤要拿回5元嗎？）沒有這
    樣的約定，那是寫合約書為了方便，合約書是我寫的，也是
    我簽的。」等語（見本院卷第43、44頁），已見上訴人於簽
    訂上開「打撈工程合約」時已知情，並於法院審理中自認上
    開「打撈工程合約」係其與被上訴人所授權簽約之代表即證
    人丁○○所簽訂乙節無訛，益徵證人丁○○之上開證詞並非
    虛偽，及被上訴人上開主張屬實，均堪採信。因之，上開「
    打撈工程合約」雖被上訴人未簽名於其上，僅其所派遣之代
    表丁○○具名，惟依民法第553條第1項、民事訴訟法第279
    條第1項等規定、上開判例及說明，上開「打撈工程合約」
    對於被上訴人仍有其效力，亦堪認定。
  (三)系爭打撈工程合約內容明定：「『和春一號』、『和春二號
    』打撈起後，甲方（即被上訴人）拿回廢鐵出售後，拿回每
    公斤五元整，差價交由乙方（即上訴人）當工程款。引擎和
    捲揚機由甲方處裡。廢鐵由乙方找人處理，處理好後甲方取
    回5元整部分。開支費用由乙方處理。」等語，有該合約書1
    份在卷足稽（見原審訴字卷第23頁），並經證人即代表被上
    訴人與上訴人簽約之丁○○於原審到庭證稱：「（問：被告
    報酬為何？）拆下的全部廢鐵，以當時每公斤可賣到10.5~1
    1元左右，其中5元交給原告，剩下的就是被告的報酬。除廢
    鐵外，船隻其餘有用之物也歸被告。」等語（見原審訴字卷
    第13頁），是則，被上訴人主張與上訴人訂立和春一號、和
    春二號船舶打撈工程合約，由上訴人打撈後將廢鐵出售，被
    上訴人每公斤拿回5元，其餘交由上訴人當成打撈工程款等
    情尚非無據，應堪採取。雖上訴人抗辯稱：兩造簽訂「打撈
    工程合約」，其目的係為應付被上訴人之債權人即撞船之承
    租人謝宗男，作樣給他看的，立約之真意絕非合約內容所載
    ，所以合約書沒有蓋被上訴人公司的印章，只有我和丁○○
    簽名。當初被上訴人委請上訴人打撈「和春一號」、「和春
    二號」兩艘船舶，即向上訴人保證前開船舶打撈上岸後，以
    廢鐵出售，上訴人可獲取400萬元之打撈報酬，若未達400萬
    元，被上訴人允諾補足；然上開船舶打撈上岸後，被上訴人
    見獲利不足，不願給付打撈費400萬元予上訴人，經兩造協
    商，上訴人答應補足200萬元予被上訴人，被上訴人則必須
    將「和春二號」之引擎（2個）、變速箱（2個）、推動器（
    2組）及船籍過戶資料交付上訴人，詎上訴人業已陸續給付
    90萬元予被上訴人，被上訴人卻未將上開約定給付之物交付
    上訴人，則上訴人自得拒絕交付剩餘110萬元，當時甲○○
    先生和我一起去，可證實云云（見本院卷第6、44、69頁）
    ，然上開事實為被上訴人所否認。查，本院如上所述，已認
    定上開「打撈工程合約」雖沒有蓋被上訴人公司的印章，僅
    有上訴人和丁○○簽名，但對於被上訴人仍有其效力。且證
    人甲○○於本院準備程序中雖到庭證稱：「當時丁○○先生
    也有在場，由上訴人執筆，再拿給丁○○過目，看這樣可不
    可以，當時漁船是租人的，要傳真給小謝（指訴外人謝宗男
    ）看，證明說兩造有打撈的協議以便打撈能夠方便工作，上
    訴人說轉賣後要400萬元報酬，其餘就歸屬被上訴人，被上
    訴人說不足400萬元要補貼給上訴人，當時用口頭說，合約
    書我沒有看等語（見本院卷第45頁），惟參以另證人丁○○
    證稱：「（問：當時對於合約書，兩造有無要受合約的拘束
    ？）有的。」「（問：你對於上訴人上開指稱合約書僅是表
    面上供給小謝瞭解本件有協議由上訴人來打撈，但兩造當時
    的真意並不受該合約書拘束，是否如此？）不是。謝宗男向
    我租船，船沉了，我和謝宗男協調把沈船打撈起來出售殘值
    由我拿回，價格是上訴人和謝宗男協議好，再來打合約書的
    。」「（問：為何你說法和甲○○說法不同？上訴人說私下
    有合約，解體賣出後他要取回400萬元工資，剩下才歸屬被
    上訴人，是否如此？）有的，上訴人當時有這麼說，我有把
    這件事告訴謝宗男，當場我打手機給他，他表示不同意。」
    「（問: 謝宗男不同意，被上訴人有無同意？）我當時是被
    上訴人公司派去的代表，謝宗男不同意，我也沒有同意。」
    （見本院卷第45、46頁），就此證人甲○○回應稱：「（問
    ：當時上訴人提議要拿400萬元，當時丁○○和謝宗男都不
    同意？）他們有無同意，我不知道。」等語（見本院卷第46
    頁），足見「上訴人可獲取400萬元之打撈報酬」乙節，係
    屬兩造簽訂上開「打撈工程合約」時討論之議題，至於兩造
    最後就此議題是否有同意? 證人甲○○則答稱「不知道」，
    因之，上開證人之證詞難據為上訴人有利認定之依據。再酌
    以證人謝宗男證稱：「我只介紹上訴人與丁○○談，細節我
    不清楚，....」「（問：兩造在談時，丁○○有無打電話給
    你說上訴人要400萬元？你當時有無表示不同意400萬元給他
    ？）他們在談時，我有向上訴人說價格要便宜一點，由丁○
    ○跟他談，談到有結論時，他們就傳合約書給我看。」「（
    問：被上訴人有無上開存證信函的收執單，將收執單提示給
    證人？）（被上訴代庭呈存證信函收執單）是我公司的印章
    沒錯，但我不在家，不是我收的。」等語（見本院卷第57、
    58頁），復有鳳山文山郵局存證信函第156號及收執單各1份
    在卷足佐（見本院卷第61、62頁），益見被上訴人主張兩造
    在尚未簽訂上開「打撈工程合約」前，代表被上訴人之丁○
    ○與上訴人口頭討論打撈兩船報酬之條件時，雖上訴人曾有
    提上述條件，但被上訴人並不同意，最後經雙方談判始達成
    上開「打撈工程合約」；證人丁○○不但於當天即將該「打
    撈工程合約」傳真，並以存證信函寄給證人謝宗男等情屬實
    ，足堪採取。是則，兩造間關於本件之權利義務關係自應以
    上開「打撈工程合約」之內容為論斷之準據，其餘兩造簽約
    時之協商而未成定論之議題或條件，難予遽採。再查，上訴
    人於97年3月13日前呈原審法院之「民事聲明異議狀」主張
    被上訴人與其約定就「和春一號」及「和春二號」兩艘船舶
    打撈上岸後，廢鐵金額應由上訴人優先抵銷被上訴人所應給
    付之打撈工資400萬元，且被上訴人又未給付「和春二號」
    之「機械修理費」約70萬元（即被上訴人共須給付他470萬
    元），則上訴人既僅得款400萬元，被上訴人尚欠其70萬元
    ，則上訴人事實上又何需交付90萬元予被上訴人？足見上訴
    人之上開主張有悖情理之處，亦不足採取。又上訴人主張：
    由上訴人補足200萬元給被上訴人，被上訴人則必須將「和
    春二號」之引擎、變速箱、推動器及船籍過戶資料交付上訴
    人云云，均未能舉證以實其說，故上訴人上開所辯，無足採
    取。基上，依上開打撈工程合約之約定，被上訴人得向上訴
    人請求「和春一號」及「和春二號」兩艘船體廢鐵出售每公
    斤價額其中5元，足堪認定。
  (四)被上訴人又主張：依「和春一號」船在麥寮拆卸重量統計表
    ，該和春一號船體拆解後廢鐵累計重量共441,040公斤，則
    按該和春一號、和春二號打撈工程合約內容計算，被上訴人
    可取回2,205,200元（441,040x5=2,205,200），另尚未拆解
    之和春二號，經被上訴人粗估船體拆解後廢鐵總重6萬公斤
    ，上訴人同意予以買進自行利用，則被上訴人可取得30萬元
    等語，並提出和春一號在麥寮拆卸重量統計表乙紙為證（見
    原審訴字卷第24、25頁），且經證人丁○○雖於原審到庭證
    稱：「（問：和春一號拆下出售的廢鐵有多少？提示拆卸重
    量統計表）441,040公斤。拆卸重量統計表是我製作的，我
    每日統計也每日將統計表交1份予上訴人確認。和春二號沒
    有拆卸廢鐵出售，是上訴人要留著用。兩造就協議以6萬公
    斤計算，即上訴人還要給被上訴人30萬元。」等語（見原審
    訴字卷第13頁）。惟查，上訴人於本院97年7月7日準備程序
    中陳稱：「我打撈起來的時候重量小船（指「和春二號」，
    下同）才30噸左右，大船（指「和春一號」，下同）440多
    噸，大船賣450萬元，我也拿回來400萬元，剩下90萬元給被
    上訴人（包括小船我算不足40噸，我就以40噸來算，當時1
    公斤以10元計算，就加上40萬元，連同上開50萬元，總計90
    萬元）。」等語（見本院卷第43頁），足見上訴人對於被上
    訴人上開主張和春一號船體拆解後廢鐵重量441,040公斤及
    和春二號船體拆解後廢鐵總重6萬公斤內之4萬公斤等範圍內
    之事實予以自認，本院自應認上訴人此自認之事實為真，並
    以之為裁判之基礎。至於被上訴人上開主張和春二號船體拆
    解後廢鐵總重6萬公斤超出上訴人自認4萬公斤部分，參以嗣
    證人丁○○於本院97年7月7日準備程序中證稱：兩造要受打
    撈合約的拘束，我和謝宗男協調把沈船打撈起來出售殘值由
    我拿回，價格是上訴人和謝宗男協議好，再來打合約書的。
    是謝宗男去詢價選上上訴人，上訴人每公斤出價5元要給我
    們等語（見本院卷第45、46頁），足見證人丁○○上開原審
    到庭所證「和春二號船體拆解後廢鐵，兩造就協議以6萬公
    斤計算，即上訴人還要給被上訴人30萬元。」等語，應屬兩
    造簽訂上開「打撈工程合約」時討論之未成定見議題，不得
    遽採，仍應依系爭打撈工程合約約定以船體廢鐵出售公斤數
    為準。此外，上訴人就此部分之上開主張迄今未能舉證以實
    其說，自不足採取。從而，依系爭打撈工程合約約定兩艘船
    體廢鐵出售價額，每公斤被上訴人得取回5元計算，該和春
    一號船體拆解後廢鐵重量共441,040公斤，被上訴人可取回2
    ,205,200 元（441,040x5=2,205,200），另和春二號船體拆
    解後廢鐵總重本院如上述認定為4萬公斤，被上訴人可取回
    200,000元（40,000x5 =200,000），故被上訴人就上開兩艘
    船體拆解廢鐵共得取回價金計2,405,200元（2,205,200+200
    ,000=2,405,200），再扣除上訴人前已給付900,000元，被
    上訴人本件得取回金額尚剩1,505,200元（2,405,200-900,0
    00=1,505,200），故本院認被上訴人本件之請求於1,505,20
    0元之範圍內，即屬合理；逾此數額，自不能准許。
  (五)末按二人互負債務，而其給付種類相同，並均屆清償期，各
    得以其債務，與他方之債務，互為抵銷。民法第334條第1項
    前段定有明文。上訴人主張被上訴人尚有打撈費用400萬元
    、機械修理費用70萬元未給付，且未交付和春二號之船籍過
    戶資料，主張應予抵銷一節，惟為被上訴人所否認。查，系
    爭打撈工程合約即已載明：「和春一號二號打撈起後，甲方
    （指被上訴人）拿回廢鐵出售後拿回每公斤5元正，差價交
    由乙方（指上訴人）當工程款．．．開支費用由乙方處理。
    」此有該合約書在卷可按，並經證人丁○○於原審到庭證稱
    ：「（問：簽約時有承諾給被告打撈的報酬?）就原告取回
    每公斤廢鐵5元，其餘的都給被告，算是報酬，被告也已經
    給原告90萬元的廢鐵錢。（問：被告有說支出打撈費用400
    萬元嗎?）400萬元是被告在打撈之前開出的費用，但原告公
    司沒有同意，簽約時就沒有把這列進去。和春二號是原告取
    回每公斤5元的價額之後，剩餘的都給被告，被告如何使用
    ，原告不管，沒有理由由原告付修理費。原告也沒有承諾要
    將和春二號過戶給被告。」等語（見原審訴字卷第13、14頁
    ）明確，故被上訴人抗辯稱已將打撈所得之廢鐵，每公斤賣
    超過5元部分給上訴人作為打撈報酬，信而有徵。此外，上
    訴人主張其對被上訴人有400萬元打撈費用、70萬元修理費
    債權存在，及被上訴人有提出和春二號船籍資料供其過戶之
    義務等情，均未能舉證以實其說，因之，其主張抵銷云云自
    屬無可採取。
五、綜上所述，被上訴人本於兩造打撈工程合約之法律關係，請
    求上訴人給付1,505,200元，及自支付命令送達翌日即97年2
    月19日起至清償日止，按週年利率5%計算之利息，為有理由
    ，應予准許。逾此所為請求，為無理由，應予駁回。至於被
    上訴人敗訴部分，其假執行之聲請失所附麗，應併予駁回。
    原審就超過上開應准許部分，為上訴人敗訴之判決，並為假
    執行之宣告，自有未洽。上訴人上訴意旨就此部分指摘原判
    決不當，求予廢棄改判，為有理由。至於上開應准許部分，
    原審判命上訴人給付，並為假執行之宣告，核無違誤，上訴
    人上訴意旨就此部分仍執陳詞而指摘原判決不當，求予廢棄
    ，為無理由，應駁回其上訴。
六、本件判決結果已臻為明確，兩造其餘攻擊防禦方法，經本院
    斟酌後，認對於判決結果已不生影響，爰不逐一論述，併予
    敘明。
七、據上論結，本件上訴為一部有理由，一部無理由，依民事訴
    訟法第450條、第449條第1項、第79條，判決如主文。
中    華    民    國    97    年     10   月     7    日
                  民事第四庭    審判長法  官  王惠一
                                      法  官  林永茂
                                      法  官  王浦傑
上為正本係照原本作成。
如對本判決上訴，須於判決送達後20日內向本院提出上訴狀，未
表明上訴理由者，應於上訴後20日內，向本院提出理由書（須附
繕本）。依法須繳納裁判費並應委任律師為訴訟代理人，始得上
訴。
中    華    民    國    97    年     10   月     7    日
                                      書記官  廖英琇
【附記】
民事訴訟法第466條之1：
(1)對於第二審判決上訴，上訴人應委任律師為訴訟代理人。但上
  訴人或其法定代理人具有律師資格者，不在此限。
(2)上訴人之配偶、三親等內之血親、二親等內之姻親，或上訴人
  為法人、中央或地方機關時，其所屬專任人員具有律師資格並
  經法院認為適當者，亦得為第三審訴訟代理人。
民事訴訟法第466條之2：
  上訴人無資力委任訴訟代理人者，得依訴訟救助之規定，聲請
  第三審法院為之選任律師為其訴訟代理人。


司法院資訊處製作；財團法人民間司法改革基金會備份。
